【裁判字號】    89,訴,340
【裁判日期】    890805
【裁判案由】    清償借款
【裁判全文】
臺灣新竹地方法院民事判決                          八十九年度訴字第三四○號
    原      告  華南商業銀行股份有限公司
    法定代理人  甲○○
    訴訟代理人  丙○○
    被      告  乙○○
                              .
                丁○○        .
右當事人間請求清償借款事件，本院判決如左：
    主    文
被告應連帶給付原告新臺幣壹佰玖拾柒萬陸仟玖佰玖拾壹元，及自民國八十八年九月
二日起至清償之日止，按年息百分之五點六五計算之利息，暨自八十八年十月三日起
至清償之日止，逾期在六個月以內者，按上開利率百分之十，逾期超過六個月以上者
，按上開利率百分之二十計算之違約金。
訴訟費用由被告連帶負擔。
本判決第一項於原告以新臺幣陸拾伍萬玖仟元或同額之中央政府建設公債八十四年度
甲類第一期債票為被告供擔保後，得假執行。
    事    實
甲、原告方面：
  一、聲明：除供擔保金額外，如主文所示。
  二、陳述：
   （一）緣被告乙○○於民國八十八年四月二日邀同被告丁○○為連帶保證人，向
         原告借款新臺幣（下同）二百萬元，並訂有貸款契約書，約定八十八年四
         月二日起至一０八年四月二日止，分期按月於每月二日清償本息，利息按
         年息百分之五點六五計算，採機動利率計付，若遲延給付本金或利息時，
         除仍按上開利率計息外，逾期在六個月以內部分，另按上開利率百分之十
         ，逾期超過六個月部分，另按上開利率百分之二十計付違約金。詎被告陳
         伯安僅繳納本金二萬三千零九元，利息僅繳納至八十八年九月一日止，即
         未再依約繳納本息，依上開契約第九條第一款約定，其債務應視為全部到
         期，共計尚積欠原告本金一百九十七萬六千九百九十一元，及自八十八年
         九月二日起至清償之日止，按年息百分之五點六五計算之利息，暨自八十
         八年十月三日起至清償之日止，逾期在六個月以內者，按上開利率百分之
         十，逾期超過六個月以上者，按上開利率百分之二十計算之違約金未付，
         爰依消費借貸及連帶保證之法律關係，請求被告連帶負清償之責任。
  三、證據：提出消費者貸款契約、貸款本息攤還表、放款應收利息及明細查詢申請
      單各乙紙為證。
乙、被告方面：
    被告均未於言詞辯論期日到場，亦未提出書狀作何聲明或陳述。
    理    由
壹、程序方面：
  一、按因契約涉訟者，如經當事人定有債務履行地，得由該履行地之法院管轄。民
      事訴訟法第十二條定有明文。此乃民事訴訟法關於因契約涉訟特別審判籍之規
      定，雖不以書面或明示為必要，即言詞或默示為之，亦非法所不許，惟仍必須
      當事人間有約定債務履行地之意思，始有該條之適用。而所謂債務履行地，專
      指當事人以契約訂定之清償地而言。查本件借貸契約第十二條約定「本契約以
      貴行所在地（含總行及各分支機構）為履行地」、第六條約定「立約人授權貴
      行得．．．．．逕自開設於貴行新竹分行活期儲蓄存款第六三八七一一號帳戶
      自動轉帳取償本件借款之有關債務」，依上開約定條款，債務人即被告須將每
      月應攤還之本息存入其於原告銀行新竹分行所開設之帳戶中，而為清償，足認
      原告銀行新竹分行所在地為契約履行地，揆諸前揭說明，本院就本件訴訟自有
      管轄權，合先敘明。
  二、本件被告經合法通知，未於言詞辯論期日到場，核無民事訴訟法第三百八十六
      條所列各款情形，爰依原告之聲請，由其一造辯論而為判決。
貳、得心證之理由：
  一、原告起訴主張被告乙○○於八十八年四月二日邀同被告丁○○為連帶保證人，
      向原告借款二百萬元，約定借款期限為二十年，分期按月於每月二日清償本息
      ，利息按年利率百分之五點六五計算，遲延給付本金或利息時，除仍按上開利
      率計息外，逾期在六個月以內部分，另按上開利率百分之十，逾期超過六個月
      部分，另按上開利率百分之二十計付違約金。詎被告乙○○僅繳納本金二萬三
      千零九元，利息僅繳納至八十八年九月一日止，即未再依約繳納，依兩造所簽
      訂之契約第九條第一款約定，其債務應視為全部到期，共計尚積欠原告本金一
      百九十七萬六千九百九十一元及自八十八年九月二日起至清償之日止，按年息
      百分之五點六五計算之利息，暨自八十八年十月三日起至清償之日止，逾期在
      六個月以內者，按上開利率百分之十，逾期超過六個月以上者，按上開利率百
      分之二十計算之違約金，爰依消費借貸及連帶保證之法律關係，請求被告連帶
      負清償責任等情。被告則未於言詞辯論期日到場，亦未提出書狀作何聲明或陳
      述。
  二、原告主張之上開之事實，業據其提出消費者貸款契約及放款應收利息及明細查
      詢申請單各乙份為證，被告迄未到場爭執，亦未提出書狀作何有利於己之聲明
      或陳述，以供本院審酌，自堪信原告之主張為真實。
  三、按借用人應於約定期限內，返還與借用物種類、品質、數量相同之物。又稱保
      證者，謂當事人約定，一方於他方之債務人不履行債務時，由其代負履行責任
      之契約；保證債務，除契約另有訂定外，包含主債務之利息、違約金、損害賠
      償及其他從屬於主債務之負擔。民法第四百七十八條第一項前段、第七百三十
      九條、第七百四十條分別定有明文。再所謂連帶保證，係指保證人與主債務人
      負同一債務，對於債權人各負全部給付之責任者而言，此就民法第二百七十二
      條第一項規定連帶債務之文義參照觀之甚明。故連帶保證與普通保證不同，縱
      使無民法第七百四十六條所揭之情形，亦不得主張同法第七百四十五條關於檢
      索抗辯之權利。最高法院四十五年臺上字第一四二六號判例參照。查被告丁○
      ○既為本件借款之連帶保證人，其自應與借款人即被告乙○○負連帶清償之責
      ，是原告主張被告應連帶給付上開金額及遲延利息暨違約金，自屬可採。
  四、從而，原告主張依消費借貸及連帶保證之法律關係，訴請被告連帶給付一百九
      十七萬六千九百九十一元，及自八十八年九月二日起至清償之日止，按年息百
      分之五點六五計算之利息，暨自八十八年十月三日起至清償之日止，逾期在六
      個月以內者，按上開利率百分之十，逾期超過六個月以上者，按上開利率百分
      之二十計算之違約金，洵屬有據，應予准許。
  五、原告陳明願供擔保聲請宣告假執行，經核無不合，爰酌定相當擔保金額准予之
      。
  六、結論：本件原告之訴為有理由，依民事訴訟法第三百八十五條第一項前段、第
      八十五條第二項、第三百九十條第二項，判決如主文。
中      華      民      國    八十九    年      八      月      五     日
                                  臺灣新竹地方法院民事第一庭
~B審判長法官  王鳳儀
~B法      官  王鳳儀
~B法      官  王鳳儀
右為正本，係照原本作成。
如對本判決上訴，須於判決送達後廿日內向本院提出上訴狀。
~B法院書記官  彭連喜
中      華      民      國    八十九    年      八      月      二      日


司法院資訊處製作；財團法人民間司法改革基金會備份。
